臺灣彰化地方法院刑事判決
111年度簡上字第89號
上  訴  人  
即  被  告  吳國淵


上列上訴人因被告傷害案件，不服本院中華民國111年5月11日11
1年度簡字第249號第一審刑事簡易判決（起訴案號：110年度偵
字第12639、13178號），提起上訴，本院管轄第二審之合議庭判
決如下：
    主  文
上訴駁回。
    事實及理由
一、本案經本院審理結果，認第一審判決認事用法及量刑均無不
    當，應予維持，除證據增列「被告吳國淵於本院第二審審理
    時之供述」外，其餘均引用第一審刑事簡易判決書記載之事
    實、證據及理由(如附件)。
二、被告上訴意旨略以：我住處前的土地(下稱本案土地)經原地
    主同意作為私設道路供住戶通行，已合法通行40年以上，惟
    告訴人曹忠良繼承本案土地後，其配偶即告訴人黃麗卿在我
    住處前之道路上拍照及擺放物品，妨礙我的通行權及通行安
    全，我本案所為是出於正當防衛，且屬於一行為，原審未依
    刑法第59條酌減刑度，量刑過重，請求從輕量刑等語。
三、經查： 
(一)按刑法第23條前段規定之正當防衛，以行為人係對於現在不
    法之侵害，本於防衛自己或他人權利之意思，在客觀上具有
    急迫性，並有實行反擊以排除侵害之必要性，且所侵害之他
    人法益符合相當性，因而實行反擊之防衛行為，始足當之(
    最高法院98年度台上字第3896號判決意旨參照)。換言之，
    該危害須已迫於眼前，若不即時排除則有害於自己或他人之
    權利者始能主張。查本案土地屬於告訴人所有之土地，依被
    告提出告訴人黃麗卿在本案土地堆放物品及在場拍攝之照片
    ，可見所堆放之物品靠近路面邊緣，該道路仍有足夠寬度供
    往來人車通行，並未阻擋被告出入，且被告若確有通行之需
    ，亦可暫時移動物品而為出入，足見被告出入之權利並無受
    侵害之情況，已然和正當防衛要件不符。再者，被告本案行
    為當時，告訴人黃麗卿係開車經過本案土地或在工作場所辦
    公，並未對被告有何現在不法之侵害，縱如被告所述本案土
    地為私設道路、有通行相當時間之事實存在，仍應循適當程
    序解決紛爭，且被告為本案行為時，係妨害告訴人黃麗卿開
    車通行及為誹謗、恐嚇危害安全言語，非如被告所稱之維護
    通行權益，難認被告係基於防衛之意思而為之，所為亦不具
    必要性，與正當防衛要件未符。從而，被告辯稱其係正當防
    衛云云，難認可採。　
(二)被告本案三次犯罪行為之實行時間、態樣、主觀犯意均屬不
    同，顯非同一行為，應為數罪，自無想像競合犯之裁判上一
    罪關係，被告辯稱應論以一罪，尚難憑採，原審未論以想像
    競合犯，予以分論併罰，於法並無違背。
(三)按量刑的輕重，屬事實審法院得依職權自由裁量之事項，苟
    已斟酌刑法第57條各款所列情狀而未逾越法定刑度，不得遽
    指為違法，且在同一犯罪事實與情節，如別無其他加重或減
    輕之原因，下級審量定之刑，亦無過重或失輕之不當情形，
    則上級審法院對下級審法院之職權行使，原則上應予尊重。
    經查，原審認被告本案犯行事證明確，並審酌被告不思以理
    性方式解決與告訴人二人間既有之糾紛，竟率以前載方式對
    其等實行刑事不法行為，被告犯罪之動機、目的及手段均非
    可取；惟念被告於原審審理時終能坦承犯行，尚非全無悔意
    ，而本案繫屬後曾移付調解，然因雙方對於調解條件無共識
    而未果，另就告訴人黃麗卿自由法益遭侵害之期間、程度而
    言，員警於接獲報案電話後，旋於同日上午9時52分抵達現
    場處理，則上述情狀並未持續太久，而被告較諸告訴人黃麗
    卿而言，雖具有身形及體力上之優勢，然因告訴人黃麗卿當
    時係身處車內，相較於直接與被告面對面之情狀而言，意思
    自由遭侵害之程度略為輕微；再者，被告係在人車往來之馬
    路旁口出侮辱及誹謗性言語，並手舉告示紙，其犯罪手段與
    一般妨害名譽案件相較，難謂特別嚴重；而就此部分犯罪所
    生損害以觀，告訴人黃麗卿遭辱罵及指摘之語句固確實令人
    感受不悅，且損及其人格，然因場景係在車輛往來之馬路旁
    ，周遭行經之車輛亦會發出相當聲響，對法益侵害之程度自
    與在靜巷住宅區，或眾目睽睽之活動場合(例如會議進行中)
    實施公然侮辱、誹謗行為者有別，故告訴人黃麗卿之名譽及
    社會評價遭損害之程度應非嚴重，此外被告所實行恐嚇危害
    安全犯行，惡害之對象為告訴人曹忠良之名譽法益，較諸加
    惡害於生命、身體法益而言情節並非嚴重；再審酌被告及告
    訴人二人彼此間為鄰居關係，雙方在案發前已有土地糾紛，
    案發後亦迭有紛爭，關係洵非良好；兼衡被告自稱智識程度
    為國中畢業、目前待業中、已婚有二名成年子女、目前與配
    偶同住、經濟狀況勉持、罹有心血管疾病，暨其之素行資料
    等一切情狀，核情各量處拘役50日、25日、55日，並斟酌被
    告所犯三罪之行為時間乃係於20日內為之，其中原審判決事
    實及理由欄一㈡、㈢犯行時間尚屬接近且犯罪手法相仿，復係
    針對相同被害人所為各節，定應執行拘役110日，並均諭知
    如易科罰金，均以新臺幣1,000元折算1日。經核原審認事用
    法均無違誤，且綜合上情所為量刑及定執行刑，均在法定刑
    度之內，量刑甚屬妥適，難認有何過重或不當。另被告之犯
    罪情狀並無存有何特殊之原因與環境，在客觀上亦未足以引
    起一般同情而有何足堪憫恕之處，更無情輕法重之情，應無
    刑法第59條規定之適用，被告請求依刑法第59條減刑，亦非
    有據。
四、從而，原審判決認事用法並無違誤，量刑亦屬妥適，被告猶
    執前詞提起上訴，否認犯罪指摘原判決不當及量刑過重，均
    屬無據，其上訴為無理由，應予駁回。
據上論斷，應依刑事訴訟法第455條之1第1項、第3項、第368條
、第373條，判決如主文。
本案經檢察官蕭有宏提起公訴，檢察官鄭安宇於本審到庭執行職
務。　　
中　　華　　民　　國　　111 　年　　9 　　月　　14　　日
                  刑事第一庭    審判長法  官  廖健男
                                      法  官  蘇品樺
                                      法  官  胡佩芬
以上正本證明與原本無異。
本件不得上訴。　　　　　　　　　
中　　華　　民　　國　　111 　年　　9 　　月　　14　　日
                                      書記官  蔡忻彤